【裁判字號】    95,交訴,83
【裁判日期】    950830
【裁判案由】    公共危險等
【裁判全文】
臺灣板橋地方法院刑事判決              95年度交訴字第83號
公  訴  人  臺灣板橋地方法院檢察署檢察官
被      告  乙○○
上列被告因公共危險等案件，經檢察官提起公訴（95年度偵字第
11681 號），本院依簡式審判程序判決如下：
    主  文
乙○○因過失傷害人，處有期徒刑月，如易科罰金，以佰元
折算壹日。又駕駛動力交通工具肇事，致人受傷而逃逸，處有期
徒刑陸月，如易科罰金，以佰元折算壹日。應執行有期徒刑捌
月，如易科罰金，以佰元折算壹日。
    事  實
一、乙○○未考領普通小型車駕駛執照，即於民國94年12月17日
    凌晨2 時許，駕駛車牌號碼為9458-EH 號之自小客車，沿臺
    北縣三重市○○路由臺北橋往重新橋方向行駛，途經上開重
    新路三段25號前時，本應注意車前狀況，並隨時採取必要之
    安全措施，且汽車應在遵行車道內行駛，行經道路修理路段
    時，更應減速慢行，作隨時停車之準備，而當時雖有下雨、
    然夜間有照明光線、視距良好、路面無缺陷及障礙物，復無
    不能注意之情事，詎乙○○竟疏未注意車前狀況，明知前揭
    路段為捷運施工修理路段，亦未減速慢行，並因路況不熟而
    逆向駛入對向車道，適有丙○○駕駛車牌號碼為YAH-637 號
    之重型機車後載甲○○沿前揭路段對向車道駛來，乙○○見
    狀因而閃煞不及，致其所駕上開自小客車之左前保險桿撞及
    丙○○所駕上開機車之左側，使丙○○及後載之甲○○人車
    倒地，丙○○因而受有左肩挫傷瘀血、左上臂挫傷瘀血、左
    小腿挫傷瘀血等傷害；甲○○則受有左脛骨骨幹開放性骨折
    及開放性傷口約6 公分、左膝後十字韌帶骨折、左膝挫傷及
    血腫約10X8公分等傷害。詎乙○○於駕車肇事後，雖有下車
    察看丙○○、甲○○之傷勢，並以行動電話呼叫救護車前來
    救護，然於警方及救護車到達前，並未留下任何聯絡方式，
    亦未陪同等待救護車到場以提供即時救護，即先行駕車逃逸
    ，嗣因丙○○記下車號後報警處理，始循線查知上情。
二、案經丙○○、甲○○訴由臺北縣政府警察局三重分局報請臺
    灣板橋地方法院檢察署檢察官偵查起訴。
    理  由
一、本件被告乙○○所犯係死刑、無期徒刑、最輕本刑為三年以
    上有期徒刑以外之罪，其於準備程序中就被訴事實為有罪之
    陳述，經法官告知簡式審判程序之旨，並聽取公訴人及被告
    之意見後，本院業已於95年7 月7 日依刑事訴訟法第273 條
    之1 第1 項之規定，合議裁定由受命法官獨任進行簡式審判
    程序。是證人即告訴人丙○○、甲○○於警詢中為之指述，
    到場處理交通事故警員陳俊良所製作之道路交通事故現場圖
    一紙、道路交通事故調查報告表二紙，及臺北縣立醫院醫師
    蔡錦鋒、辛紹祺所開立之診斷證明書二紙，雖均係被告以外
    之人於審判外之言詞或書面陳述，然依刑事訴訟法第159 條
    第2 項之規定，亦有證據能力，合先敘明。
二、訊據被告乙○○對其於上開時、地駕車因路況不熟而不慎逆
    向行駛以致肇事，並使告訴人丙○○、甲○○受有前揭傷害
    及肇事逃逸等事實，於警詢、偵查及本院審理中均坦承不諱
    ，核與證人丙○○、甲○○於警詢及本院審理中所為之證述
    大致相符，並有道路交通事故現場圖、車號查詢汽車車籍資
    料各一紙、道路交通事故調查報告表、診斷證明書各二紙、
    現場及車損照片九幀附卷可稽。
三、按汽車行經道路修理路段，應減速慢行，作隨時停車之準備
    ；汽車行駛時，駕駛人應注意車前狀況，並隨時採取必要之
    安全措施；汽車在雙向二車道行駛時，均應在遵行車道內行
    駛，道路交通安全規則第93條第1 項第2 款、第94條第3 項
    、第97條第1 款分別定有明文，被告駕駛汽車，自應注意上
    開交通安全規定。且依卷附道路交通事故調查表所載，肇事
    當時雖有下雨、然夜間有照明光線、視距良好、路面無缺陷
    及障礙物，復無不能注意之情事，詎被告意疏未注意車前狀
    況，行經道路修理路段亦未減速慢行，並不慎逆向駛入來車
    車道因而肇事，被告對本件車禍之發生顯有過失，要無疑義
    。而告訴人二人確因本件車禍受有上開傷害，已如前述，則
    被告之過失行為與告訴人所受傷害間，具有相當因果關係甚
    明，是其過失傷害部分之犯行，事證明確，堪以認定。又被
    告駕車肇事後，雖曾下車察看及以行動電話招請救護車，然
    並未陪同被害人等待救護車到場以提供即時救護，旋即駕車
    逃逸（最高法院93年度台上字第3725號判決意旨參照），其
    肇事逃逸部分之犯行，亦堪認定。
四、論罪科刑部分：
  (一)被告行為後，前於94年2 月2 日修正公布之刑法，已自95年
    7 月1 日起施行，另刑法施行法亦於95年6 月14日增訂該法
    第1 條之1 規定，並自95年7 月1 日施行。其中修正後刑法
    第2 條之規定，乃係關於新舊法比較適用之準據法，其本身
    無關行為可罰性要件之變更，故於95年7 月1 日刑法修正施
    行後，如有涉及比較新舊法之問題，即應逕依修正後刑法第
    2 條第1 項規定，為「從舊從輕」之比較（最高法院95年度
    第8 次刑事庭會議決議意旨參照）。經查：
  刑法第284 條第1 項前段雖未修正，然於上開刑法及其施行
    法修正施行前，依罰金罰鍰提高標準條例第1 條前段之規定
    ，刑法第284 條第1 項前段罰金刑部分之法定刑度係分別為
    銀元五千元即新臺幣一萬五千元以下，最低刑度則依修正前
    刑法第33條第5 款規定，應提高為銀元十元即新臺幣三十元
    以上。嗣因刑法施行法第1 之1 條已增訂：「中華民國94年
    1 月7 日刑法修正施行後，刑法分則所定罰金之貨幣單位為
    新臺幣；94年1 月7 日刑法修正時，刑法分則編未修正之條
    文定有罰金者，自94年1 月7 日刑法修正施行後，就其所定
    數額提高為三十倍，但72年6 月26日至94年1 月7 日新增或
    修正之條文，就其所定數額提高為三倍。」，而此規定因屬
    前揭罰金罰鍰提高標準條例第1 條但書所稱之「法律已依一
    定比率規定罰金或罰鍰之數額或倍數」，自應優先適用；又
    修正後刑法第33條第5 款亦已將罰金刑調整為新臺幣一千元
    以上，以百元計算，故依前述標準換算，刑法第284 條第1
    項前段罰金刑部分之法定刑度於刑法修正後已變更為「新臺
    幣一萬五千元以下、一千元以上」，是比較修正前後刑度結
    果，應以修正前之規定對被告較為有利。
  修正前刑法第51條第5 款規定：「宣告多數有期徒刑者，於
    各刑中之最長期以上，各刑合併之刑期以下，定其刑期。但
    不得逾二十年」，修正後該條款則規定：「宣告多數有期徒
    刑者，於各刑中之最長期以上，各刑合併之刑期以下，定其
    刑期。但不得逾三十年」，比較結果，修正前之規定顯較有
    利於被告。
  修正後刑法第41條第1 項前段有關易科罰金折算標準之規定
    為：「犯最重本刑為五年以下有期徒刑以下之刑之罪，而受
    六個月以下有期徒刑或拘役之宣告者，得以新臺幣一千元、
    二千元或三千元折算一日，易科罰金。」，而修正前同條項
    就易科罰金之折算標準係規定：「得以一元以上三元以下折
    算一日，易科罰金」，再依修正前罰金罰鍰提高標準條例第
    2 條（現已刪除）之規定，就其原定數額提高為一百倍折算
    一日，即係以銀元一百元、二百元、三百元折算一日，折算
    為新臺幣幣值後，則為以新臺幣三百元、六百元、九百元折
    算一日。是比較修正前後之易科罰金折算標準，自以行為時
    即修正前之規定，較有利於被告。
  修正前刑法第41條第2 項規定，併合處罰之數罪，均有同條
    第1 項所定得易科罰金之情形，而其應執行之刑逾六月者，
    亦得易科罰金，而修正後該條項則限縮為應執行之刑未逾六
    月者，方得適用易科罰金之規定，比較結果，應以修正前之
    規定對被告有利。
  綜合上述各條文修正前後之比較後，適用修正後之刑法及刑
    法施行法等相關法律規定並未對被告更為有利，揆諸前揭刑
    法第2 條第1 項前段規定，即應適用修正前之刑法相關規定
    及罰金罰鍰提高標準條例第1 條前段、修正前同條例第2 條
    等規定。
  (二)核被告所為，係犯刑法第284 條第1 項前段之過失傷害罪及
    同法第185 條之4 之肇事逃逸罪。其一過失行為同時致告訴
    人丙○○、甲○○受有上開傷害，為想像競合犯，應依刑法
    第55條之規定從一重處斷。又被告未考領普通小型車駕駛執
    照，業據其供承在卷，且因而肇事致人受傷，依法應負刑事
    責任，所犯過失傷害罪部分應依道路交通管理處罰條例第86
    條第1 項規定，加重其刑二分之一。此外，駕駛人肇事逃逸
    ，係在其過失行為發生後為規避責任而另行起意之行為，故
    上開兩罪犯意各別，行為互殊，構成要件不同，應分論併罰
    之。
  (三)本院爰審酌被告並無前科，有臺灣高等法院被告前案紀錄表
    一份在卷可按，素行尚可，其不慎逆向行駛及未注意車前狀
    況之過失程度，被害人甲○○所受傷勢已達骨折程度，傷勢
    不輕，及發生事故後被告雖為規避肇事責任而駕車逃逸，惟
    已先停車察看被害人傷勢並以行動電話呼叫救護車，可徵其
    惡性尚非重大，暨其犯罪後坦承犯行，態度良好，並已賠償
    被害人部分金額，然迄未與被害人達成和解，賠償全部損失
    等一切情狀，分別量處如主文所示之刑，並定其應執行之刑
    ，及諭知易科罰金之折算標準，以示懲儆。
據上論斷，應依刑事訴訟法第273 條之1 第1 項、第299 條第1
項前段，刑法第2 條第1 項前段、第185 條之4 、第284 條第1
項前段、第55條、修正前刑法第41條第1 項前段、第51條第5 款
，道路交通管理處罰條例第86條第1 項，罰金罰鍰提高標準條例
第1 條、修正前罰金罰鍰提高標準條例第2 條，判決如主文。
本案經檢察官涂永欽到庭執行職務。
中    華    民    國    95    年    8     月    30    日
                      交通法庭  法  官 張紹省?
以上正本證明與原本無異。
如不服本判決應於送達後十日內向本院提出上訴狀。
                                書記官 周雅玲
中    華    民    國    95    年    8     月    30    日
附錄本案論罪科刑法條全文：
中華民國刑法第185條之4
駕駛動力交通工具肇事，致人死傷而逃逸者，處六月以上五年以
下有期徒刑。
中華民國刑法第284條第1項
因過失傷害人者，處六月以下有期徒刑、拘役或五百元以下罰金
，致重傷者，處一年以下有期徒刑、拘役或五百元以下罰金。


司法院資訊處製作；財團法人民間司法改革基金會備份。
